【裁判字號】    89,台非,22
【裁判日期】    890113
【裁判案由】    違反麻醉藥品管理條例
【裁判全文】
最高法院刑事判決                                  八十九年度台非字第二二號
    上訴人  最高法院檢察署檢察總長
    被  告  甲○○
右上訴人因被告違反麻醉藥品管理條例案件，對於台灣高等法院高雄分院中華民國八
十六年十二月二十三日第二審確定判決（八十六年度上訴字第二○七一號，起訴案號
：台灣高雄地方法院檢察署八十六年度偵字第七○九二、七四○七、七六三七號），
認為違法，提起非常上訴，本院判決如左：
    主  文
原判決及第一審判決關於甲○○非法販賣化學合成麻醉藥品之主刑部分撤銷。
甲○○共同連續非法販賣化學合成麻醉藥品，處有期徒刑伍年陸月。
    理  由
非常上訴理由稱：「按受有期徒刑之執行完畢，或受無期徒刑或受有期徒刑一部之執
行而赦免後，五年以內再犯有期徒刑以上之罪者，始為累犯，刑法第四十七條定有明
文。又二年（按「年」字應係贅載）以上徒刑併執行者，假釋所定最低應執行之期間
，合併計算之，且殘餘刑期亦應合併計算，於該期間內未經撤銷假釋，其未執行之刑
，始以已執行論，亦為刑法第七十九條之一第一項、第三項所明定。本件被告甲○○
自八十一年一月間起至同年八月間止，連續施用毒品海洛因。又自八十一年十一月間
起至八十二年五月間止，連續施用毒品海洛因、麻醉藥品安非他命、非法持有刀械等
案，經台灣高雄地方法院分別判處有期徒刑三年二月（八十一年度訴字第三二三○號
）及有期徒刑四年（八十二年度訴字第二四九八號）確定；並於八十二年七月十五日
發監執行。該二有期徒刑合併執行，應於八十九年七月七日執行期滿。惟被告於八十
四年十一月四日假釋出獄，而於假釋期間即自八十五年二月間起至八十五年五月間止
，再犯煙毒罪，經法務部撤銷其假釋，再於八十六年三月二十四日發監執行。是被告
前開有期徒刑均不能視為已執行完畢。被告於前開假釋期間內之八十六年三月十四日
、八十六年二月二十一日起至同年三月十四日止再犯本案之罪，第一審法院竟依累犯
之規定判處有期徒刑四月（連續非法吸用化學合成麻醉藥品部分）、三年（連續施用
毒品部分）及六年（連續非法販賣化學合成麻醉藥品部分），並定應執行有期徒刑九
年三月，自有判決適用法則不當之違法。原判決駁回被告之上訴，維持第一審法院之
判決，其判決自亦違背法令。案經確定，且於被告不利。爰依刑事訴訟法第四百四十
一條、第四百四十三條提起非常上訴，以資糾正。」等語。
本院按判決不適用法則或適用不當者，為違背法令，刑事訴訟法第三百七十八條定有
明文。又二以上徒刑併執行者，依刑法第七十九條之一第一項規定，其報請許可假釋
所定最低應執行之期間，合併計算；同條第三項並規定假釋期間（殘餘刑期）亦合併
計算之。故在二以上徒刑合併執行之情形，即無從將合併執行之刑期割裂；假釋期間
亦同。從而關於累犯之認定，必合併計算之假釋期滿未經撤銷假釋，五年以內再犯有
期徒刑以上之罪者，始足構成。查被告於民國八十一年間，因煙毒案件經台灣高雄地
方法院八十一年度訴字第三二三○號判決，處有期徒刑三年二月確定；八十二年七月
十五日刑期起算，指揮書執畢日期為八十五年九月十三日。另於八十二年間，因煙毒
等罪案件經台灣高雄地方法院八十二年度訴字第二四九八號判決，其施用毒品罪處有
期徒刑三年六月；非法持有化學合成麻醉藥品罪處有期徒刑四月；未經許可持有刀械
罪處有期徒刑五月，應執行有期徒刑四年，八十二年八月二十三日判決確定，八十五
年九月十四日刑期起算，指揮書執畢日期為八十九年七月七日。而上開二案所處有期
徒刑係合併執行，並於八十四年十一月四日假釋，假釋期間至八十九年六月九日止，
有卷附之台灣高雄地方法院檢察署刑案資料查註紀錄表可稽（見第七四○七號偵查卷
第二六至二八頁），及台灣高雄地方法院檢察署八十二年度執緝字第一○九一號、八
十二年度執字第九○六二號執行卷宗足考。原判決認定被告自八十六年二月二十一日
起至同年三月十四日止，與陳聰霖基於共同意圖營利之概括犯意，連續在高雄市鼓山
區非法販賣化學合成麻醉藥品安非他命予籃冠富及葉義隆等人，而再犯本件之罪時，
尚在上開假釋期間，自不構成累犯。第一審判決依刑法第四十七條規定加重其刑，經
被告提起上訴，原審未加以糾正，仍予維持，均有適用法則不當之違法。案經確定，
非常上訴意旨執以指摘，洵有理由。因原判決及第一審判決均於被告不利，應由本院
將原判決及第一審判決關於甲○○非法販賣化學合成麻醉藥品之主刑部分撤銷改判，
酌情量處如主文第二項所示之刑。又毒品危害防制條例於八十七年五月二十日修正公
布，同月二十二日生效，將安非他命列為第二級毒品，其施用第二級毒品者，應依同
條例第十條第二項規定處罰。惟非常上訴程序，係代替原審就其裁判時應適用之法律
而為裁判；原審為本案判決時，上開條例尚未修正公布，自仍應適用裁判時之法律。
又第一審依數罪併罰之例，論處被告非法吸用化學合成麻醉藥品、施用毒品及非法販
賣化學合成麻醉藥品罪刑；被告提起第二審上訴後，即撤回非法吸用化學合成麻醉藥
品及施用毒品部分之上訴（見原審卷第四四頁），原審亦僅就非法販賣化學合成麻醉
藥品部分，為駁回其上訴之判決。而本件非常上訴係對原判決提起，此觀其案由欄之
記載（按非常上訴書案由欄將原判決日期八十六年十二月二十三日誤為八十七年一月
十七日），及理由內所載「原判決駁回被告之上訴，維持第一審法院之判決，其判決
自亦違背法令」等語即明；故本件非常上訴不及於第一審判決確定之非法吸用化學合
成麻醉藥品及施用毒品部分，併予敘明。
據上論結，應依刑事訴訟法第四百四十七條第一項第一款但書，麻醉藥品管理條例第
十三條之一第二項第一款，刑法第十一條前段、第二十八條、第五十六條，判決如主
文。
中      華      民      國    八十九    年      一      月     十三     日
                              最高法院刑事第六庭
                                  審判長法官  紀  俊  乾
                                        法官  楊  商  江
                                        法官  黃  正  興
                                        法官  陳  東  誥
                                        法官  張  春  福
      右正本證明與原本無異
                                              書  記  官
中      華      民      國    八十九    年      一      月     十七     日


司法院資訊處製作；財團法人民間司法改革基金會備份。
